最高法院刑事判決　　　　　　一○○年度台上字第一八五六號
上　訴　人　台灣高等法院檢察署檢察官
被　　　告　吳建明
上列上訴人因被告違反槍砲彈藥刀械管制條例案件，不服台灣高
等法院中華民國一○○年一月二十八日第二審更審判決（九十九
年度重上更(四)字第二四五號，起訴案號：台灣士林地方法院檢察
署九十四年度偵字第三二三三號），提起上訴，本院判決如下：
    主  文
上訴駁回。
    理  由
按刑事訴訟法第三百七十七條規定，上訴於第三審法院，非以判
決違背法令為理由，不得為之。是提起第三審上訴，應以原判決
違背法令為理由，係屬法定要件。如果上訴理由書狀並未依據卷
內訴訟資料，具體指摘原判決不適用何種法則或如何適用不當，
或所指摘原判決違法情事，顯與法律規定得為第三審上訴理由之
違法情形，不相適合時，均應認其上訴為違背法律上之程式，予
以駁回。本件檢察官上訴意旨略以：(一)蔡秉緯於民國九十五年八
月二十八日、十一月七日第一審審理時，係以共同被告身分接受
訊問，其所供涉及被告吳建明部分，自非以證人身分而為；而其
於九十六年三月十四日及同年八月九日審判中雖先後以證人身分
出庭作證，然證述內容前後不一，顯非實在，原審未予釐清究明
，反將該二次證述筆錄併列，且採為判決基礎，並為有利於被告
之認定，自有違誤。(二)證人李佳保（已更名為李兆玄）於偵查中
已明確證稱其不知槍枝如何而來，因當時正在上班，不知桌上手
提包係何人所有，係警員告以手提包係蔡秉緯所有，則其於警詢
所述手提包係蔡秉緯所有，手槍亦係蔡秉緯所有，及於原審審理
時所述，其知悉手槍係蔡秉緯拿來，搜到時在蔡秉緯之手提包內
等語，即非實在，原審未細閱卷內資料，對李佳保之不實陳述竟
率予採認，而對李佳保於偵查中之證述反恝置不論，復未見說明
何以無法採認之理由，有判決不備理由之違法。(三)證人林千懿既
坦承警方查獲後方知此事，則其所證或係聽聞而來，或係出於個
人之判斷，要難認林千懿確知案情經過，對本案可為如何之證明
。況林千懿於警詢中所述，核其性質僅為被告以外之人於審判外
之陳述，依刑事訴訟法第一百五十九條第一項規定，除法律有規
定者外，不得作為證據，而原審並未說明林千懿於司法警察調查
中所為之陳述，究竟有無與其審判中之陳述不符，且如有不符，
其先前在司法警察調查時所為之陳述，是否具有可信性及必要性
，竟遽行採為證據，並為有利被告之認定，亦有判決不備理由之
違法。(四)證人陳仁龍先證稱現場每個人都說槍及手提包係蔡秉緯
所有，後即改稱有人講槍是廁所裡的人所有；且就卷內資料而言
，警方抵達現場時，店內共李佳保、林千懿、陳俊河、吳建明及
蔡秉緯五人，而陳俊河供稱僅知手提包為蔡秉緯所有，不知手槍
為何人所有，另林千懿亦稱吳、蔡二人前來洗車場時，其不知其
二人持有槍枝及毒品，足徵陳仁龍所謂在現場之人均稱槍及手提
包係蔡秉緯所有一節，與實情不符。詎原審竟擅自截取陳仁龍片
段陳述，並為有利被告之認定，亦有違誤。(五)本件自案發之初即
有律師到場陪同被告，可充分維護被告權益，被告亦無可能不求
教於辯護人，被告仍願坦認，足徵確有此情事。又蔡秉緯既始終
坦承槍枝與其有關，而從未將責任推由被告一人承擔，如此已難
謂係「扛責任」，且持有槍枝罪責甚重，此係稍具常識之人均知
之事，被告亦難諉為不知，被告何能於他人未支付分文，仍甘願
自承不法，原審採信被告嗣後翻異前供之辯解，認槍枝與被告無
關，自有違誤。(六)證人即警員江英進於第一審審理時所證被告與
蔡秉緯在留置室內有交談機會，也有細談機會等語，純係證人之
個人意見或推測之詞，自不具證據能力。原審率予採信，並以之
為有利於被告之認定，顯有違誤云云。惟查：證據之取捨及證明
力之判斷，俱屬事實審法院自由裁量判斷之職權，此項職權之行
使，倘不違背客觀存在之經驗法則或論理法則，即無違法可言，
觀諸刑事訴訟法第一百五十五條第一項規定甚明，自無由當事人
任意指摘為違法，而資為上訴第三審適法理由之餘地。又刑事訴
訟新制採行改良式當事人進行主義後，檢察官負有實質舉證責任
，法院僅立於客觀、公正、超然之地位而為審判，雖有證據調查
之職責，但無蒐集被告犯罪證據之義務，是倘檢察官無法提出證
據，以說服法院形成被告有罪之心證，即應為被告無罪之諭知，
俾落實無罪推定原則，此觀諸刑事訴訟法第一百五十四條第一項
、第二項、第一百六十一條第一項、第二項及第三百零一條第一
項規定即明。本件原判決對蔡秉緯於警詢及偵訊時所述扣案槍枝
是被告所交付一節如何深值可疑，不足為被告被訴持有扣案槍枝
之佐證（見原判決理由三之(二)）；另蔡秉緯於第一審及原審所證
扣案手槍是朋友寄放，並非被告所交付，如何可堪採信（見原判
決理由三之(三)）；而被告所辯其於警詢及偵查中所陳槍枝係他人
放在其機車之置物箱內云云係受蔡秉緯之請，幫忙扛罪等語，如
何尚非全然無稽（見原判決理由三之(四)），及第一審關於被告部
分之判決如何有不當，應撤銷改判等情，均已依據卷內資料，予
以說明。所為說明，核無違背客觀存在之經驗或論理法則等違法
情形。蔡秉緯既於原審上訴審及更一審，以證人身分具結接受交
互詰問，則其先前在第一審雖以被告身分接受法官之訊問，依刑
事訴訟法第一百五十九條之一第一項，該供述仍具證據能力，得
採為認定之依據，上訴意旨(一)所指，尚屬誤會。而原判決所援引
江英進於第一審審理時所證被告與蔡秉緯在留置室內有交談機會
，也有細談機會等語之證詞，係根據其值勤之實際經驗為基礎所
得之個人意見，且兩間留置室之中間祇有鐵條區隔（見第一審卷
第九一頁），被告與蔡秉緯在留置室內有交談機會，亦與常情並
無不合，依刑事訴訟法第一百六十條之除外規定，自難謂不得作
為證據使用；而原審於一○○年一月十八日行審判程序時，檢察
官對林千懿於警詢中及江英進於第一審審理時所為之陳述均不爭
執（見原審更(四)卷第一一九頁反面、第一二○頁），即係同意作
為本件之證據，則原判決採為被告有利之證據，於法亦無不合。
又同一證人前後供述證詞彼此不能相容，則採信同一證人之部分
證言時，當然排除其他部分之證言，此為法院取捨證據法理上之
當然結果，縱未於判決理由內說明捨棄他部分證言，而僅說明採
用某部分證言之理由，於判決本旨亦無影響，此與判決不備理由
尚有未合。原判決既已說明採納李佳保、林千懿、陳仁龍等人分
別於警詢、第一審或原審審理時之部分證詞，縱未敘明捨棄他部
分證言之理由，於判決本旨仍無影響，究非理由不備，亦難謂違
反證據法則。是原審就檢察官所舉證據予以綜合判斷，仍無從排
除合理懷疑而形成被告有罪之確切心證，應認檢察官所舉證據尚
嫌不足。原判決因而撤銷第一審關於被告部分之科刑判決，改判
諭知被告無罪。所為之證據取捨及證明力判斷，俱有各訴訟資料
在卷可稽，自形式上觀察，並不違背客觀存在之經驗或論理法則
。檢察官上訴意旨置原判決已明白論斷之事項於不顧，就屬原審
證據取捨、判斷證明力之職權適法行使，專憑己意指摘為違法，
且猶為單純之事實爭議，不能認為適法之第三審上訴理由。依上
說明，應認其上訴為違背法律上之程式，予以駁回。
據上論結，應依刑事訴訟法第三百九十五條前段，判決如主文。
中    華    民    國  一○○  年    四    月  二十一  日
                      最高法院刑事第八庭
                          審判長法官  花  滿  堂  
                                法官  黃  正  興  
                                法官  洪  昌  宏  
                                法官  徐  昌  錦  
                                法官  王  聰  明  
本件正本證明與原本無異
                                      書  記  官  
中    華    民    國  一○○  年    四    月  二十五  日
                                                     Ｍ